臺灣雲林地方法院刑事判決
110年度易字第215號
公  訴  人  臺灣雲林地方檢察署檢察官
被      告  李弘儒


上列被告因侵占案件，經檢察官提起公訴（110年度偵字第1729
號），被告於準備程序就被訴事實為有罪之陳述，經本院合議庭
裁定由受命法官獨任行簡式審判程序，判決如下：
    主  文
李弘儒犯業務侵占罪，處有期徒刑陸月，如易科罰金，以新臺幣
壹仟元折算壹日。
未扣案之犯罪所得新臺幣肆萬零柒拾元沒收，於全部或一部不能
沒收或不宜執行沒收時，追徵其價額。
    事  實
一、李弘儒自民國109年3月4日起迄同年12月31日止，任職於莊富
    評所經營的鼎典商行（址設雲林縣○○市○○路000○00號），擔
    任業務員兼司機，以收取暨繳交貨款、運送貨品、開發客戶
    為業務之人。李弘儒竟意圖為自己不法之所有，基於業務侵
    占之犯意，將向客戶所代收如附件所示之款項，不繳回而接
    續侵占入己（各次侵占之金額詳如附表所示），其侵占合計
    新臺幣（下同）14萬7,240元。嗣經鼎典商行察覺帳務有異，
    經清查後，始知上情。
二、案經鼎典商行負責人莊富評訴由雲林縣警察局斗六分局報告
    臺灣雲林地方檢察署檢察官偵查起訴。
    理  由
一、程序方面：
    被告李弘儒所犯並非死刑、無期徒刑、最輕本刑為3年以上
    有期徒刑之罪或高等法院管轄第一審案件，其於準備程序進
    行中，先就被訴事實為有罪之陳述，經告知其簡式審判程序
    之旨，並聽取公訴人、被告之意見後，本院業已依刑事訴訟
    法第273條之1第1項之規定，裁定由受命法官獨任以簡式審
    判程序進行本案之審理。
二、認定犯罪事實之證據及理由：
    上揭事實，業據被告於警詢、偵查、本院準備程序及審理時
    坦承不諱（警卷第2頁至第3頁，偵卷第43頁、第47頁至第49
    頁，本院卷第55頁、第56頁、第68頁、第70頁），核與證人
    即告訴人莊富評指述之情節大致相符（警卷第4頁至第6頁，
    偵卷第45頁至第49頁、第51頁），並有LINE對話資料、鼎典
    商行應收帳款明細表、鼎典商行客戶聲明書、鼎典商行客戶簽
    收本照片、勞工名卡、勞工保險被保險人投保資料表、被告
    之父親代為清償單據各1份（警卷第10頁至第20頁）在卷可
    佐，堪認被告所為任意性自白核與事實相符，應可採信。是
    本案事證明確，被告前揭犯行洵堪認定，應予依法論科。
三、論罪科刑：
  ㈠核被告所為，係犯刑法第336條第2項之業務侵占罪。
  ㈡被告為本案犯行，藉其擔任業務員兼司機之身分，於密接之
    時間，利用同一機會所為，各次行為之獨立性薄弱，且侵害
    同一法益，應認係出於單一犯罪決意，應論以接續犯之實質
    上一罪。
　㈢按司法院釋字第775號解釋之解釋文及理由意旨，係指構成累
    犯者，不分情節，一律加重最低本刑，於不符合刑法第59條
    所定要件之情形下，致生行為人所受之刑罰超過其所應負擔
    罪責之個案，不符罪刑相當原則、比例原則，於此範圍內，
    在刑法第47條第1項修正前，為避免發生上述罪刑不相當之
    情形，法院就該個案應裁量是否加重最低本刑。被告前因違
    反毒品危害防制條例等案件，分別經本院以106年度六簡字
    第3號、108年度六簡字第185號判決各處有期徒刑2月、3月
    （2罪刑）、3月，均確定在案。嗣經本院以108年度聲字第7
    12號裁定應執行有期徒刑6月確定，並於108年12月10日執行
    完畢出監，有臺灣高等法院被告前案紀錄表在卷可稽，是其
    於受徒刑之執行完畢後，5年以內故意再犯有期徒刑以上之
    本罪，為累犯。然審酌告訴人所受損害情節，本件被告未完
    全賠償，是因與告訴人對於薪資能否折抵有不同看法，被告
    主觀惡意尚低，又未償還之金額不高，有應量處最低法定刑
    ，卻無犯罪之情狀顯可憫恕之情形，無法適用刑法第59條減
    輕規定，如加重最低本刑，量處被告逾有期徒刑6月之刑度
    ，恐致其所受刑罰超過其所應負擔罪責，爰不依刑法累犯之
    規定加重其最低本刑，附此敘明。
  ㈣爰審酌被告不思以正途獲取金錢，利用告訴人委其向客戶代
    收款項之機會，將前述代收款項據為己有，行為顯非可取；
    並考量被告犯後坦承犯行，及其侵占款項所造成告訴人之損
    害，又未與告訴人達成和解，僅賠償告訴人部分損失，被告
    需錢孔急而觸刑責之動機，暨其自陳大學畢業之智識程度，
    以工為業，日薪約1,500元，未婚、無子女，與父母同住等
    一切情狀，量處如主文所示之刑，並諭知易科罰金之折算標
    準。
四、沒收部分　　　　
    按犯罪所得，屬於犯罪行為人者，沒收之。前2項之沒收，
    於全部或一部不能沒收或不宜執行沒收時，追徵其價額，刑
    法第38條之1第1項前段、第3項分別定有明文。查本案被告
    犯罪所得總額原為14萬7,240元，惟被告已賠償告訴人10萬7
    ,170元，此據被告之父親代為清償單據1張（警卷第11頁）
    在卷，既已賠償告訴人，等同發還，自無庸諭知沒收。而被
    告其餘犯罪所得4萬0,070元（計算式：14萬7,240－10萬7,17
    0＝4萬0,070）雖未扣案，仍應依刑法第38條之1第1項前段、
    第3項規定宣告沒收，並於全部或一部不能沒收或不宜執行
    沒收時，追徵其價額。被告雖辯稱賠償金額其自行扣除109
    年12月份薪資、數月份獎金等語，經告訴人表示：被告挪用
    公款部分仍需償還公司，薪資部分由公司另外計算，不相抵
    扣等語，然按因故意侵權行為而負擔之債，其債務人不得主
    張抵銷，民法第339條定有明文，姑不論被告與告訴人間民
    法上薪資債權債務關係，即難認被告有返還此部分犯罪所得
    給告訴人，其此部分辯解難以採信。
據上論斷，應依刑事訴訟法第273條之1第1項、第299條第1項前
段，刑法第336條第2項、第41條第1項前段、第38條之1第1項前
段、第3項，刑法施行法第1條之1第1項，判決如主文。
本案經檢察官柯木聯提起公訴，檢察官顏鸝靚到庭執行職務。
中　　華　　民　　國　　110 　年　　9 　　月　　15　　日
                  刑事第五庭  法  官  張恂嘉
以上正本證明與原本無異。
如不服本判決應於收受判決後20日內向本院提出上訴書狀，並應敘述具體理由；其未敘述上訴理由者，應於上訴期間屆滿後20 日內向本院補提理由書（均須按他造當事人之人數附繕本）。「切勿逕送上級法院」。　　　　　　　　　　　
                               書記官  洪青霜
中　　華　　民　　國　　110 　年　　9 　　月　　15　　日
附錄本案論罪科刑法條全文：
中華民國刑法第336條
對於公務上或因公益所持有之物，犯前條第一項之罪者，處一年
以上七年以下有期徒刑，得併科十五萬元以下罰金。
對於業務上所持有之物，犯前條第一項之罪者，處六月以上五年
以下有期徒刑，得併科九萬元以下罰金。
前二項之未遂犯罰之。

附表：
編號 單據日期 項目 金額 備註 1 109年12月24日 鼎典商行業務短收 260元  2 109年12月24日 鼎典商行業務短收 200元  3 109年12月25日 鼎典商行業務短收 1,080元 需扣除109年12月25日業務現金溢收200元 4 109年12月28日 鼎典商行業務短收 1,575元  5 109年12月29日 鼎典商行業務短收 750元、 1,300元、2,200元 需扣除109年12月25日業務現金溢收1,545元 6 109年12月31日 鼎典商行業務短收（帝都12/25） 19,305元  7 109年12月31日 鼎典商行業務短收（不二食堂12/29） 5,670元   8 109年12月31日 鼎典商行業務短收（35小吃部11/24-12/25） 43,750元  9 109年12月31日 鼎典商行業務短收（清海美食城12/3-12/10） 27,330元  10 109年12月31日 鼎典商行業務短收（山海園小吃部11/3） 7,305元  11 109年12月31日 鼎典商行業務短收（海天下11/6-11/30） 27,835元  12 109年12月31日 鼎典商行業務短收（尚品桶仔雞11/5-11/23） 5,595元  13 109年12月31日 鼎典商行業務短收（我家切仔麵8/26-8/28）  1,700元  14 109年12月31日 鼎典商行業務短收 3,130元  總計                                   147,240元